臺灣高雄地方法院刑事判決　　　　　　　九十一年度訴字第二六五二號
　　公　訴　人　臺灣高雄地方法院檢察署檢察官
　　被　　　告　甲○○
右列被告因偽造文書等案件，經檢察官提起公訴（九十一年年度偵字第九五七八號）
暨移送併辦（九十一年度偵字第一六六四九號），本院判決如左：
    主  文
甲○○連續行使偽造私文書，足以生損害於公眾及他人，處有期徒刑壹年；緩刑年
。偽造如附表「應予沒收之物品名稱」欄內所示之部分，均沒收。
    事  實
一、甲○○於民國八十八年二月間某日，在花蓮縣花蓮市區某處，拾獲「乙○○」所
    遺失之國民身分證一張，竟意圖為自己不法之所有，予以侵占入己（所涉侵占遺
    失物罪部分，因追訴權已逾一年期間不行使而消滅），並留供己用。嗣甲○○旋
    基於偽造及行使偽造私文書之概括犯意，先在高雄市三民區某處委託不知情之刻
    印店業者盜刻而偽造「乙○○」名義之印章一枚後，即於八十八年四月二日，至
    高雄市中華電信股份有限公司（下稱中華電信公司），持上開盜刻「乙○○」名
    義之印章蓋用於中華電信公司「市內電話業務申請書」上偽造「乙○○」名義之
    印文一枚，於偽造以「乙○○」名義之中華電信公司「市內電話業務申請書」用
    以申請租用市區電話門號之私文書後，再持以行使交予不知情之中華電信公司之
    業務員後，由該業務員將該申請書交回公司，由該公司核准（○七）00000
    00號之高雄市區市內電話門號供甲○○使用；甲○○隨即自八十八年四月間起
    ，使用冒用「乙○○」名義所申請之上開門號迄今，致使中華電信公司電話控制
    機房陷於錯誤，誤認上開門號係遭冒名之「乙○○」所使用而將使用電話費紀錄
    在「乙○○」帳目上，因電信費用收據寄至高雄市○○街六十六號一樓甲○○居
    所，且甲○○均按月繳納電話費從無欠費而未被發現，惟仍足以生損害於中華電
    信公司對市區電話門號管理之正確性。嗣甲○○又承前偽造及行使偽造私文書及
    行使使公務員登載不實事項於公文書之牽連概括犯意，於八十八年六月二十一日
    ，前往高雄市○○區○○路與建工路某不詳店名之汽車保養場，以新臺幣（下同
    ）一萬二千元至一萬五千元之代價，購買陳惠卿所有車牌號碼ＸＶ─二七三一號
    自用小客車一部，甲○○即持上開拾獲之「乙○○」國民身分證及偽刻之「乙○
    ○」印章，在「汽（機）車過戶登記書」上偽造「乙○○」名義之印文二枚（其
    中一枚因略微不清楚，乃再加蓋一枚）、署押一枚，於偽造以「乙○○」名義之
    高雄市監理處「汽（機）車過戶登記書」私文書後，再持以向高雄市監理處行使
    ，據以辦理汽車所有權人名義異動，將上開汽車過戶登記至「乙○○」名下，並
    使該處不知情之職員，於八十八年六月二十一日，將新車主「乙○○」之不實事
    項登載於職務上所掌管之車輛異動登記資料之公文書上，據以核發行車執照予甲
    ○○，足以生損害於乙○○本人財產權益及公路監理機關對於行車管理之正確性
    。嗣甲○○於九十年三月一日零時四十五分許，駕駛前開自小客車行經花蓮縣花
    蓮市○○街十四號前，因借用已註銷之ＶＪ─○九六一號車牌號碼車牌懸掛於前
    開自小客車上，違反道路交通安全規則為警製作舉發違反道路交通管理事件通知
    單舉發（甲○○於該單上簽署自己姓名為駕駛人，另該單上車主「乙○○」名義
    係警員依職權自行書寫，不構成偽造及行使行偽造私文書），惟因該單上仍註明
    車主為「乙○○」，乃於「乙○○」接獲舉發通知單時始悉上情而告發查獲。
二、案經乙○○訴由臺灣花蓮地方法院檢察署檢察官呈請臺灣高等法院檢察署檢察長
    核轉臺灣高雄地方法院檢察署察官偵查起訴。
    理  由
壹、有罪部分：
一、訊據被告甲○○對右揭犯罪事實坦承不諱，核與告訴人乙○○所指訴遭冒用名義
    之情節相符，並有舉發違反道路交通管理事件通知單影本二份、汽（機）車過戶
    登記書影本、中華電信公司函附之市內電話業務申請書（僅於該申請書上偽造「
    乙○○」名義之印文一枚，詳九十一年偵字第九五八七號偵查卷第八頁背面、本
    院卷第二十六頁參照）、本院刑案電話查詢登記表、電信收據各乙份等資料附卷
    可資佐證，足認被告之自白核與事實相符。事證明確，被告右揭偽造印章、偽造
    及行使偽造私文書、行使使公務員登載不實事項於公文書等犯行均堪認定，應予
    依法論科。
二、核被告甲○○所為，係犯刑法第二百十七條偽造印章罪，同法第二百十六條、第
    二百十條之行使偽造私文書罪，及同法第二百十六條、第二百十四條之行使使公
    務員登載不實事項於公文書罪。被告於偽造之中華電信公司「市內電話業務申請
書」上偽造「乙○○」名義之印文一枚、於「汽（機）車過戶登記書」上偽造「
    乙○○」名義之印文二枚（其中一枚因略微不清楚，乃再加蓋一枚）、署押一枚
    ，均係偽造上開「市內電話業務申請書」、「汽（機）車過戶登記書」等私文書
    之階段行為，不另論以偽造印文、署押罪。又被告偽造上開私文書後復持以行使
    ，其偽造私文書之低度行為已為行使偽造私文書之高度行為所吸收，亦不另論以
    偽造私文書罪。另被告行使「汽（機）車過戶登記書」所犯刑法第二百十六條、
    第二百十四條之行使使公務員登載不實事項於公文書罪，因與偽造「汽（機）車
    過戶登記書」私文書之刑法第二百十六條、第二百十條之行使偽造私文書罪間，
    有方法行為與目的行為之牽連犯關係，應依刑法第五十五條之規定，從一重論以
    行使偽造私文書罪處罰。再被告就上開行使偽造之「市內電話業務申請書」私文
    書、「汽（機）車過戶登記書」私文書等二行為，係時間緊接，手法相同，觸犯
    構成要件同一之罪名，顯係基於概括之犯意反覆為之，為連續犯，應依刑法第五
    十六條之規定，論以連續行使偽造私文書一罪，並依法加重其刑。復被告所犯偽
    造印章、連續行使偽造私文書等二罪間，係有方法行為與目的行為之牽連犯關係
    ，應依刑法第五十五條之規定，從一重論以行使偽造私文書罪處罰。爰審酌被告
    教育程度為高中肄業，所犯行使偽造之「市內電話業務申請書」、「汽（機）車
    過戶登記書」等私文書，其行為已造成損害中華電信公司對對市區電話門號管理
    之正確性、公路監理機關對於行車管理之正確性及乙○○本人財產權益，惟犯後
    已坦承犯行、頗有悔意，及犯罪所生危害等一切情狀，爰酌情量處如主文所示之
    刑，以示儆懲。末查，被告前未曾受有期徒刑以上刑之宣告，有臺灣高等法院被
    告全國前案紀錄表一紙附卷可稽，經此偵、審教訓，當知所警惕，應無再犯之虞
    ，本院認所宣告之刑，以暫不執行為適當，爰併予宣告緩刑三年，以勵自新。偽
    造如附表編號一所示之「乙○○」名義之印章一枚，現尚存在，業據被告陳明在
    卷（詳本院卷第二十九頁），與偽造如附表編號二「乙○○」名義之印文一枚，
    及如附表編號三「乙○○」名義之印文二枚、署押一枚，不問屬於犯人與否，爰
    併依刑法第二百十九條之規定，均宣告沒收。另偽造之中華電信公司「市內電話
    業務申請書」、高雄市監理處「汽（機）車過戶登記書」等私文書，已分別繳交
    予中華電信公司、高雄市監理處，編為該等機關文書之一部分，已非屬被告所有
    ，爰不予宣告沒收；又被告拾獲之「乙○○」國民身分證一張，業據被告陳明現
    已遺失（詳本院卷第二十九頁），已非屬被告因犯罪所得之物，亦不另為沒收之
    宣告；再被告經高雄市監理處核發之「乙○○」行車執照一張，業據被告陳明已
    為交通警察扣案（詳本院卷第三十頁），顯已非屬被告因犯罪所得之物，亦不另
    為沒收之宣告，附此敘明。
三、公訴意旨另認被告於八十八年二月間某日，在花蓮縣花蓮市區某處，拾獲「乙○
    ○」所遺失之國民身分證一張，竟意圖為自己不法之所有，予以侵占入己，並留
    供己用，雖據公訴人敘明被告所涉侵占遺失物罪部分，因追訴權已逾一年期間不
    行使而消滅，惟則未敘明此部分犯行是否另為不起訴處分或因與本案前開論罪科
    刑部分有裁判上一罪關係而不另為不起訴處分等情。經查，刑法第三百三十七條
    之侵占遺失物罪，其法定最高本刑之刑度為五百元以下罰金，而依刑事訴訟法第
    八十條第一項第五款規定，其追訴權時效因一年不行使而消滅；又時效已完成者
    ，法院本應為免訴之判決，亦有刑事訴訟法第三百零二條第二款之明文可據。次
    查，被告於八十八年二月間某日拾獲「乙○○」所遺失之國民身分證、予以侵占
    入己並留供己用，所涉侵占遺失物罪，其追權時效應自八十八年二月間某日起算
    一年，至八十九年二月間某日止，即已罹於追訴權時效完成，惟告發人則遲至九
    十年十一月十二日始向臺灣花蓮地方法院檢察署告發（詳臺灣花蓮地方法院檢察
    署九十年度他字第九五八號偵查卷內告訴狀收文章），則被告所涉刑法第三百三
    十七條之侵占遺失物罪，顯已罹於時效完成之事實，洵堪認定。再查，被告所犯
    侵占所拾獲「乙○○」遺失國民身分證之侵占遺失物罪，因與事後連續行使偽造
    文書罪犯行，顯有方法行為與目的行為之牽連犯裁判上一罪關係，本即應從一重
    之連續行使偽造文書罪處罰，本院爰不另為免訴判決之諭知，亦併此敘明。
貳、移送併辦（九十一年度偵字第一六六四九號）部分：
一、移送併辦意旨另以：被告與另案被告蔡芳昇（由臺灣屏東地方法院檢察署檢察官
    以九十年度偵字第二八五六號、六八三四號，另向臺灣屏東地方法院起訴在案）
    基於共同之概括犯意聯絡，二人意圖以「假結婚」之方式，使中國大陸女子趙芳
    豔（已通緝）來台，乃於八十九年六月二十六日，相偕自高雄市小港機場搭機離
    台，於同年七月五日，透過被告之居間，由蔡芳昇在中國大陸廣西省桂林市與趙
    芳豔公證結婚後，即於同年七月八日返回可灣，再於同年七月中旬某日，被告偕
    同蔡芳昇持相關資料，至內政部警政署入出境管理局高雄分局，佯以配偶探親之
    名義，申請趙芳豔來台，使該管公務員不知有偽，將此不實事項登載於職務上之
    所掌之公文書上，並發給趙芳豔中華民國臺灣地區旅行證，因認被告另涉犯刑法
    第二百十六條、第二百十四條之行使使公務員登載不實事項於公文書罪，而移送
    併辦。
二、經查，被告上開移送併辦犯行縱認成立，惟其犯罪時間係於八十九年七月中旬某
    日，距本案犯罪時間之八十八年六月二十一日，已逾一年以上，顯難認被告係基
    於概括犯意而為該移送併辦事實及本案起訴事實之罪行，自無連續犯之裁判上一
    罪關係，應退回由檢察官另行依法處理，附此說明。
據上論斷，應依刑事訴訟法第二百九十九條第一項前段、第三百零二條第二款，刑法
第五十六條、第二百十七條第一項、第二百十六條、第二百十條、第二百十四條、第
二百十九條、第五十五條、第七十四條第一款，罰金罰鍰提高標準條例第一條前段，
判決如主文。
本案經檢察官黃元冠到庭執行職務。
中      華      民      國      九十一    年    十二    月    三十一    日
                                    臺灣高雄地方法院刑事第七庭
                                      法  官  柯  盛  益
右正本證明與原本無異。
如不服本判決，應於判決送達後十日內，向本院提出上訴狀。
                                      書記官  陳  昱  良
中      華      民      國      九十一    年    十二    月    三十一    日
附表：
┌──┬───────────────┬───────────────┐
│編號│偽  造  之  物  件  名  稱    │應予沒收之物品名稱            │
├──┼───────────────┼───────────────┤
│ 一 │偽造「乙○○」名義之印章一枚。│上開偽造之印章一枚，應予沒收。│
├──┼───────────────┼───────────────┤
│ 二 │偽造「乙○○」名義之中華電信公│上開私文書內偽造「乙○○」名義│
│    │司「市內電話業務申請書」私文書│之印文一枚，應予以沒收。      │
│    │一份。                        │                              │
├──┼───────────────┼───────────────┤
│ 三 │偽造「乙○○」名義之高雄市監理│上開私文書內偽造「乙○○」名義│
│    │處「汽（機）車過戶登記書」私文│之印文二枚、署押一枚，應予以沒│
│    │書一份。                      │收。                          │
└──┴───────────────┴───────────────┘
附錄本判決論罪科刑法條全文
中華民國刑法第二百十七條第一項：
偽造印章、印文或署押，足以生損害於公眾或他人者，處三年以下有期徒刑。
中華民國刑法第二百十六條：
行使第二百十條至第二百十五條之文書者，依偽造、變造文書或登載不實事項或使登
載不實事項之規定處斷。
中華民國刑法第二百十條：
偽造、變造私文書，足以生損害於公眾或他人者，處五年以下有期徒刑。
中華民國刑法第二百十四條：
明知為不實之事項，而使公務員登載於職務上之所掌之公文書，足以生損害於公眾或
他人者，處三年以下有期徒刑、拘役或五百元以下罰金。
